臺灣高雄地方法院刑事判決　　　　　　　 94年度訴字第237號
公　訴　人　臺灣高雄地方法院檢察署檢察官
被　　　告　丁○○　男　49歲.
選任辯護人　乙○○律師
上列被告因偽證案件，經檢察官提起公訴（93年度偵字第24684號）
，本院判決如下：
    主  文
丁○○證人，於執行審判職務之公署審判時，於案情有重要關係
之事項，供前具結，而為虛偽陳述，處有期徒刑捌月。緩刑肆年
。
    事  實
一、丁○○明知於民國91年10月27日在高雄市○○區○○路83
    號，並未交付借款新台幣80萬元予戊○○，即其與戊○○並
    無金錢消費借貸關係，竟於93年8月2日下午3時20分許，在
    本院93年度家訴字第84號請求分配剩餘財產之民事審判時，
    對於案情有重要關係之事實，以證人身分到庭供前具結證述
    ：「民國91年9月、10月間，被告（指戊○○）拿壹張照片
    給我看，相片顯示有個男的在提款，被告說他的提款卡被別
    人盜領，這張照片是從銀行監視器翻拍的，他被盜領了好幾
    十萬元，被告說他需要一筆錢使用，我說我剛好標到一筆會
    錢（那筆互助會已經結束，我沒有留會單），就借給他80萬
    元，當初被告說過一陣子就會還我，但到現在都還沒有還我
    ，我後來才知道兩造離婚因為財產上的糾紛，財產都被凍結
    。」等語，對於案情有重要關係之事實為虛偽陳述。
二、案經甲○○告發由台灣高雄地方法院檢察署檢察官偵查起訴
    。
    理  由
壹、程序部分
    被告之辯護人於本院準備程序中雖曾提出證人黃啟智於偵查
    中之供述證據未經具結，而認無證據能力，經公訴人不予引
    用後，辯護人又欲聲請證人黃啟智到庭證述，惟公訴人認為
    若辯護人認證人黃啟智於偵查中之供述係對被告有利之證據
    辯護人欲引用之，則公訴人不爭執該供述證據之證據能力，
    辯護人當庭即捨棄傳喚，並於本院審理時不爭執證人黃啟智
    於偵查中證述之證據能力，依刑事訴訟法第159條之5第1項
    之規定，本院認為該項供述證據係在檢察官面前所為，並配
    合卷附書面證據作為認定間接事實為適當，肯認該項供述證
    據有證據能力，合先敘明。
貳、實體部分
一、訊據被告丁○○固坦承曾至法庭作證發言，惟否認有何偽證
    之犯行，辯稱：於91年10月27日伊確在有交付現金80萬元借
    予戊○○等語。經查，被告自承與證人戊○○之金錢消費借
    貸，並未簽立借據，僅有戊○○所簽發票據金額80萬元之本
    票1紙可資證明。惟查，被告與證人戊○○就借款事宜有下
    列歧異之處：
（一）借款之時間
      證人戊○○於93年11月30日偵查中到庭證述：「（問：你
      開的本票日期是押何日？是你去拿錢的當天或是預備還錢
      的那天？）是我去拿的當天」、「（問：你還記得是那一
      天？）記得，是90年10月27日。（庭呈同年8月20日報案3
      聯單）」、「（問：換句話說，是你在金融卡丟掉2個月後
      就去向他借錢？）是」等語（參見93年度他字第4164號偵
      查卷第16頁），證人戊○○並於每一項問題回答下方簽名
      ，表示其審閱筆錄之記載無誤。依證人戊○○上開證述及
      庭呈報案三聯單1紙（參見93年度他字第4164號偵查卷第23
      頁），倘若證人戊○○確有向被告借款，時間點應係在其
      金融卡遺失後2個月，經本院依職權向高雄縣警察局岡山分
      局前峰派出所調閱證人戊○○報案之內容顯示，戊○○係
      90年8月21日向前峰派出所報案，申告內容係其3張提款卡
     （萬泰銀行、台灣銀行、大安銀行）及其母親郵局金融卡1
      張於90年8月17日中午12時許，在其住家發現遺失，並立即
      掛失，然仍發現上開提款卡、金融卡遭盜領合計58萬元等
      語，此有高雄縣警察局岡山分局94年4月29日高縣岡警刑字
      第0940003158號函暨受理筆錄及員警工作紀錄簿各1份在卷
      可查（參見本院審理卷第42頁至45頁），故證人戊○○向
      被告借款之時間應係在90年10月間，然此與被告93年8月2日
      下午3時20分許至本院作證時證稱借款之時點91年9月、10
      月間即有所不符。證人戊○○雖於本院審理時改口供稱借
      款之時點為91年10月27日，在偵查中之筆錄並未看過等語
      （參見本院審理卷第55頁），然從證人戊○○庭呈提款卡
      遺失之報案三聯單後，檢察官於下一個問題緊接詢問證人
      戊○○是否於提款卡遺失2個月後就向被告借款，證人戊○○確實為肯定之證述，並在檢察官要求下，在自己之回答
      下方均簽名，證人戊○○於本院審理時亦證述其為識字之
      人（參見本院審理卷第57頁），證人戊○○自不得以重聽
      或未看過筆錄作為前後證述不一之理由。
（二）借款之原因
      證人戊○○於偵查中供稱係因兒子經商失敗，向被告借款
      而轉交給兒子周轉，並於借款時有拿報案三聯單給被告觀
      看等語（參見93年度他字第4164號偵查卷第16頁），然此
      與被告於偵查中供述證人戊○○並沒有說提款卡遺失遭盜
      領及要幫其子還債而借款等語（參見93年度他字第4164號
      偵查卷第18頁）亦不相吻合，另證人即戊○○之子黃啟智
      於偵查中證述：「（問：你在外面欠多少錢？）一百多萬
      ，其中七、八十萬是請我父親幫我調錢來還。」、「（問
      ：約是何時的事？）約91年的事。」、「（問：為何記得
      那麼清楚？）因為我當時年輕」、「（問：為何又寫信給
      母親江女，說你還欠一百多萬？）我是先寫信給我母親，
      再向我父親借錢去還。」、「（問：可是你寫信給你母親
      是92年9月，當時你不是已把錢還了？提示郵戳）我沒有
      想那麼多，我只是把電腦上的資料叫出來而已，我沒有做
      清算」等語（參見93年度偵字第24684號偵查卷第7頁及第
      8頁），依證人黃啟智上開證述，係先向告發人甲○○寫
      信要求幫忙還款，始向其父戊○○借款還債等情，然依證
      人黃啟智寫信給其母甲○○之時點為92年9月23日，此有
      信封郵戳在卷可查（參見本院審理卷第91頁），另信內所
      載之信用卡負債情形，亦與證人黃啟智寫給其父戊○○信
      件中自述負債之情況大致相符，是以，證人黃啟智於92年
      9月23日後始向戊○○借款，證人戊○○證述於91年10月
      27日向被告借款係為轉交其子代還借款云云，於時間順序
      上即有所矛盾。證人戊○○於本院審理時改口證稱係因甲○○離婚要求4萬多元，伊沒有收入才向被告借錢等語（
      參見本院審理卷第55頁及第56頁），然告發人甲○○於91
      年7月22日所提之離婚起訴狀所載所要求之贍養費為3萬元
      ，並非如被告所述之4萬多元，且該訴訟因告發人甲○○
      與證人戊○○於91年11月4日兩願離婚即於同日撤回訴訟
      ，兩願離婚中並無提及戊○○須每月支付4萬多元之情事
      ，此有離婚起訴狀、協議離婚書、聲請撤回訴訟狀各1份
      在卷足憑（參見本院審理卷76頁至第79頁、91頁至97頁）
      ，證人戊○○證述甲○○離婚要求4萬多元才向被告借款
      ，亦與事實有所未合。
（三）借錢返還之時間
      被告於93年11月2日於警詢中供述戊○○有說一個多月會
      返還等語（參見93年度他字第4146號偵查卷第3頁），復
      於偵查中亦供述戊○○說一、二個月就會攤還等語（參見
      93年度他字第4146號偵查卷第18頁），然證人戊○○於偵
      查中證述並無約定何時還錢等語（參見93年度他字第4146
      號偵查卷第16頁），被告與戊○○就借款返還時間所述亦
      有差異。
（四）戊○○於他案中自承並無負債之情形
      證人戊○○於91年12月11日請求分配剩餘財產民事案件之
      起訴狀自承於離婚時並無負債情事，此有民事起訴狀1份
      在卷可憑（參見93年度發查字第4092號偵查卷第18頁至第
      22頁），倘若戊○○於婚姻關係存續中確有向被告借款，
      戊○○何以在離婚後請求分配剩餘財產案件中未加以主張
      ，亦與事理有違。
    綜上所述，被告所辯，為卸責之詞，不足採信，其犯行堪予
    認定。
二、核被告所為，係犯刑法第一百六十八條之罪。審酌被告偽証
    行為足以影響承審法官對事實認定之正確性，足使採證錯誤
    ，判斷失平，並令事實不明，增加訴訟資源之浪費，而使國
    民因此對司法之公信力喪失信心，妨害國家司法之公正性，
    以及被告為大專學歷，有相當智識程度，為幫友人戊○○製
    造假債權始犯罪，及其犯罪之手段、所生危害、犯後矢口否
    認等一切情狀，爰量處所主文所示之刑。又被告前未曾受有
    期徒刑以上刑之宣告，此有台灣高等法院被告全國前案紀錄
    表在卷可稽，其因基於與戊○○之友誼關係，基於維護友人
    之立場，一時失慮致罹刑章，其行為固有可議，惟其身體狀
    況不佳，患有冠狀動脈阻塞之疾病，有高雄榮民總醫院診斷
    證明書一紙在卷可佐（本院審理卷第28頁），又其平時擔任
    輔導中輟生之工作，有剪報七則在卷可查，經此次偵、審程
    序及判刑教訓後，當知所警惕，而無再犯之虞，本院認其所
    宣告之刑以暫不執行為適當，併予宣告緩刑4年，以啟自新
    。
據上論斷，應依刑事訴訟法第299條第1項前段，刑法第168條、
第74條第1款，判決如主文。
本案經檢察官丙○○到庭執行職務。
中      華      民      國    94   年   6   月  22    日
              鳳山刑事第二庭  審判長法  官  邱明弘
                                    法  官  胡宜如
                                    法  官  廖建瑜
以上正本證明與原本無異。
如不服本判決，應於收受送達後10日內向本院提出上訴書狀。
　　　　　　　　　　　　　　　　　　書記官  張家榮
中　　華　　民　　國　　94　　年　　6 　　月　　23　　日
中華民國刑法第168條
(偽證罪)
於執行審判職務之公署審判時或於檢察官偵查時，證人、鑑定人
、通譯於案情有重要關係之事項，供前或供後具結，而為虛偽陳
述者，處七年以下有期徒刑。
